【裁判字號】    95,基簡,155
【裁判日期】    950517
【裁判案由】    損害賠償
【裁判全文】
臺灣基隆地方法院民事簡易判決         95年度基簡字第155號
原      告  丙○○
訴訟代理人  丁○○
被      告  甲○○
                        號2樓.
                      寄馬公郵政90226附4號信箱部隊長
訴訟代理人  乙○○
                        號2樓.
上列當事人間損害賠償事件，經本院刑事庭移送前來（94年度交
附民字第31號），本院於95年5月3日言詞辯論終結，判決如下：
    主  文
被告應給付原告新台幣伍拾萬元。
訴訟費用由被告負擔。
本判決於原告以新台幣壹拾陸萬柒仟元為被告供擔保後，得為假
執行；但被告如於假執行程序實施前以新台幣伍拾萬元為原告預
供擔保，得免為假執行。
    事實及理由
一、原告起訴主張被告於民國（下同）93年4月29日下午4時30分
    許，騎車牌號碼HM8-531號重型機車，沿臺南縣永康巿大灣
    路由東往西方向行駛，欲行至大灣路949號崑山科技大學，
    本應注意車輛左轉彎時，應行至交岔路口中心處左轉，不得
    占用來車道搶先左轉，應注意車前狀況，隨時採取必要安全
    措施，而依當時情形，又無不能注意情事，竟疏於注意，見
    大灣路949 號前交通號誌綠燈燈號即將變換為紅燈，貿然逆
    向行駛對向車道，藉以提前左轉彎進入崑山科技大學校門前
    廣場，當時適有訴外人李文博騎車牌號碼NVB-389號重型機
    車後載原告丙○○，在校門前廣場之非道路交通主管機關所
    繪製之網狀線區等候紅燈，待燈號轉換後即向前直行，被告
    甲○○因違規欲自訴外人李文博機車前方通過，不慎機車左
    後側擦撞訴外人李文博機車左前車頭，訴外人李文博及原告
    丙○○因而人車倒地，致原告丙○○因此受有右肘肱骨內上
    髁骨折及橈骨頸骨折傷害等事實，業經台灣高等法院以95年
    度交上易字第49號判處被告有期徒刑四月，得易科罰金確定
    等情，核與本院依職權調取上開刑事判決查閱屬實，堪信原
    告上開主張為真實。
二、因故意或過失不法侵害他人權利者，負損害賠償責任，民法
    第184條第1項定有明文。又汽車（包括機器腳踏車）行駛至
    交岔路口，其左轉彎時，應距交岔路口30公尺前顯示方向燈
    或手勢，行至交岔路口中心處左轉，並不得占用來車道搶先
    左轉；汽車行駛時，駕駛人應注意車前狀況，並隨時採取必
    要之安全措施，道路交通安全規則第102條第1項第4款、第
    94條第3款分別定有明文。經查，車禍發生當時天候為晴，
    有日間自然光線，視距良好，路面無障礙物，依當時情形無
    不能注意之情事，被告騎車左轉彎時，本應行至交岔路口中
    心處左轉，然竟占用來車道逆向行駛搶先左轉，致與附載原
    告之機車發生擦撞，造成原告身體受有右肘肱骨內上髁骨折
    及橈骨頸骨折等傷害，有國泰綜合醫院93年10月7日及93年5
    月6日開立之診斷證明書附卷可稽，被告之過失行為與原告
    之傷害結果間具有相當因果關係，被告自應負侵權行為損害
    賠償之責。
三、按不法侵害他人之身體或健康者，對於被害人因此喪失或減
    少勞動能力或增加生活上之需要，應負損害賠償責任；不法
    侵害他人之身體、健康者，被害人雖非財產上之損害，亦得
    請求賠償相當之金額，民法第193 條第1 項、第195 條第1
    項前段分別定有明文。原告依上開規定，請求被告對其所受
    損害負賠償之責，洵屬有據，爰就原告各項請求金額有無理
    由，逐一說明如下：
  (一)醫療費用部分：
    原告請求被告給付其因本件車禍受傷所支出之醫療費用合計
    31,000元部分，業據原告提出醫藥收據為證，被告對此亦不
    爭執，表示願意負擔原告已支付之醫藥費31,000元，是原告
    此部分之請求應予准許。
  (二)減損勞動能力部分：
    原告請求減損勞動能力之醫藥費25萬元部分，其真意應是指
    請求被告賠償因本件車禍受傷所減損之勞動能力25萬元。根
    據財團法人國泰綜合醫院95年4月26日（九五）管歷字第四
    八六號函說明二指出，原告因右肘（誤載為左肘）受傷所遺
    留之功能障礙，對日後之勞動能力估計約減損壹成（百分之
    十）觀之，顯見原告勞動能力確因車禍而有減損；又年滿六
    十歲之勞工得強制退休，勞動基準法第54條第1項第1款定有
    明文。經查，本件原告於事故發生之時即93年4月29日年僅
    22 歲（原告為71年2月11日出生），仍就學中，依原告附帶
    民事起訴狀（2005年5月26日提出）所述其是在去年（2004
    年）大學畢業，則自原告大學畢業（2004年即93年）開始工
    作算至年滿60歲止，尚可工作38年，其請求勞動能力損害額
    ，在38年內，自屬於法有據。是原告請求被告一次給付38年
    減損勞動能力之損害，依原告每年之收入為291,264元（
    24,272元×12＝291,264元），以減損一成勞動能力計算，
    原告每年減損之勞動能力為29,126元（元以下四捨五入），
    按霍夫曼計算法扣除中間年息百分之五之利息後，其得請求
    之減損勞動能力損害額為629,877元【計算式：29,126元×
    21.0000000＝629,877元，元以下四捨五入】。是原告在上
    開減損勞動能力損害額629,877元範圍內請求被告給付25萬
    元，自屬有據，應予准許。
  (三)工作損失部分：
    原告主張其遭被告撞傷後有一年無法工作，依其每月薪資計
    算，請求被告賠償其無法工作之損失26萬元部分，固據原告
    提出其94年度7月之薪資明細一紙證明其每月薪資有24,272
    元，且被告對此亦不加以爭執，僅辯稱原告之請求金額過高
    等語；惟經本院就原告所受傷勢之復原情形詢問財團法人國
    泰綜合醫院後函覆：「該病患於接受骨折整復內固定手術後
    ，復健治療約六個月後才能恢復其受傷前之電腦工程師工作
    ，……」等語，可知原告所受之傷勢對其工作確有影響，是
    本院審酌一切情況，依民事訴訟法第222條第2項規定，認原
    告所受工作之損失應以每月24,272元計算六個月無法工作之
    損失，即原告可向被告求償之工作損失賠償應為145,632元
    （24,272元×6＝145,632元）。
  (四)慰撫金部分：
    按不法侵害他人之身體、健康者，被害人雖非財產上之損害
    ，亦得請求賠償相當之金額，民法第195 條第1 項前段定有
    明文。本件原告因車禍受有右肘肱骨內上髁骨折及橈骨頸骨
    折等傷害，有國泰綜合醫院93年10月7日及93年5 月6日開立
    之診斷證明書附卷可稽，則原告身體受傷之情況及精神上痛
    苦之程度，非常人所能忍受。本院審酌原告所受傷害之程度
    、治療及復健期間、被告侵害之行為出於過失、雙方之身分
    、社會地位、智識水準，認原告請求慰撫金150,000元為適
    當。
四、綜上所述，原告所得請求賠償之金額合計為576,632元（
    31,000元＋25萬元＋145,632元＋15萬元＝576,632元）。從
    而，原告依侵權行為之法律關係，請求被告在上開576,632
    元範圍內給付原告50萬元，為有理由，應予准許。
五、兩造陳明願供擔保請准宣告假執行及免為假執行，均核並無
    不合，爰分別酌定相當擔保金額併宣告之。
六、據上論結，本件原告之訴為有理由，依民事訴訟法第78條、
    第390條第2項、第392條，判決如主文。
中    華    民    國    95    年    5     月    17    日
                  簡易庭法  官  林玉珮
以上正本係照原本作成。
如對本判決上訴，須於判決送達後20日內向本院提出上訴狀，上
訴於本院合議庭。
中    華    民    國    95    年    5     月    17    日
                        書記官  洪福基


司法院資訊處製作；財團法人民間司法改革基金會備份。
